【裁判字號】    99,交聲,2934
【裁判日期】    991126
【裁判案由】    聲明異議
【裁判全文】
臺灣高雄地方法院交通事件裁定        99年度交聲字第2934號
原處分機關  高雄市政府交通局
異  議  人  林妙郁
上列受處分人因聲明異議案件，對於高雄市交通事件裁決所民國
99年10月13日所為之處分（原處分：高市交裁字第裁32-ZGA1216
66號），聲明異議，本院裁定如下：
    主  文
異議駁回。
    理  由
一、異議意旨略以：異議人在高速公路開車從未超過95公里，舉
    發機關應證明操作人之具有合格證書及實際操作過程與測速
    儀均無瑕疵等，復未在測速點前方一段距離告示將有測速一
    事，顯違反行政程序法之規定，另裁決書以高雄市政府交通
    局局長名義發文，但未有局長本人簽名或用印，其公文書不
    備不生效力，請求撤銷等語。
二、原處分機關係以：異議人即受處分人林妙郁（下稱異議人）
    駕駛車牌號碼9276-UN 號自用小客車，於民國99年8 月22日
    9 時38分許，在國道3 號162.1 公里往北，因「汽車行駛高
    速公路速度超過最高速限（未滿20公里）」，經內政部警政
    署國道公路警察局第七警察隊大甲分隊以測速照相儀器測得
    駕車時速127 公里，超出該路段110 公里之速限，而依採證
    照片逕行舉發違規，嗣由原處分機關依道路交通管理處罰條
    例第33條第1 項第1 款及第63條第1 項規定處罰鍰新臺幣（
    下同）3,000 元，並記違規點數1 點之處分。
三、按汽車行駛於高速公路、快速公路或設站管制之道路，不遵
    使用限制、禁止、行車管制及管理事項之管制規則而有下列
    行為者，處汽車駕駛人新臺幣3000元以上6000元以下罰鍰：
    一、行車速度超過規定之最高速限或低於規定之最低速限。
    道路交通管理處罰條例第33條第1 項第1 款定有明文。又汽
    車駕駛人有道路交通管理處罰條例第33條第1 項情形者，除
    依原條款處罰鍰外，並予記點1 點，道路交通管理處罰條例
    第63條第1 項第1 款亦有明定。經查：
  (一)異議人所有車號9276-UN 號自用小客車，於99年8 月22日上
    午9 時38分許，行經國道3 號北上162.1 公里處、最高速限
    時速110 公里之路段，以時速127 公里之速度行駛，超速17
    公里，經內政部警政署國道公路警察局第七警察隊大甲分隊
    員警持雷射測速儀測速拍照後逕行舉發之事實，有內政部警
    政署國道公路警察局99年9 月6 日公警局交字第ZGA121666
    號舉發違反道路交通管理事件通知單、原處分機關99年10月
    13日高市交裁字第裁32-ZGA121666號裁決書及採證照片附卷
    可稽，此部分事實堪以認定。
  (二)又本件用以測定異議人行駛速度所使用之雷射測速儀係由經
    濟部標準檢驗局於98年12月2 日檢定合格（檢定合格單號碼
    ：M0GB0000000 號），檢定合格有效期限至99年12月31日止
    ，此有經濟部標準檢驗局98年12月2 日雷射測速儀檢定合格
    證書附卷可參（見本院卷第14頁），而異議人之上開車輛於
    99年8 月22日經警測得行駛超速時，該雷射測速儀尚在檢定
    合格有效期限內，故該雷射測速儀之準確性及正確性應值得
    信賴。
  (三)又雷射測速儀係值勤之員警經由測速器之瞄準鏡對準目標（
    單一車輛）扣發射板機即可精確測出所瞄準目標之速度，系
    統將攝取車輛之影像，所拍攝照片均輸入電腦雷射槍測速照
    相軟體內，行速數據、測距、車輛影像、十字絲、並顯示其
    牌照列印輸出，採證照片均顯示日期、時間、執行分隊、執
    勤人員姓名、速限、行速、測距、地點、雷射測速器號，採
    證照片內容完整，準確度無疑等語，此有內政部警政署國道
    公路警察局第七警察隊99年9 月23日公警七交字第09907714
    86號函在卷可稽( 見本院卷第4 頁) 。又執勤警員本其維護
    交通秩序、安全職責所為之舉發，自應受到合法、正確之推
    定，復依照本件採證照片所示，系爭車輛乃係後方車牌遭照
    相舉發，且於車牌位置出現雷射瞄準點之白色之十字絲，舉
    發員警操作雷射測速儀瞄準被告駕駛之車輛之程序核與該隊
    上開說明相符，堪認員警之操作並無不當。基上，舉發機關
    業已提出雷射測速儀合格證書，並說明上開儀器操作程序暨
    員警操作係依程序操作，並無不當，足認原舉發機關已善盡
    舉證責任。
  (四)按「汽車駕駛人之行為有下列情形之一，當場不能或不宜攔
    截製單舉發者，得逕行舉發：... 七、經以科學儀器取得證
    據資料證明其行為違規。」、「前項第7 款之科學儀器應採
    固定式，並定期於網站公布其設置地點。但汽車駕駛人之行
    為屬下列情形之一者，不在此限：... 九、行車速度超過規
    定之最高速限或低於規定之最低速限。」、「對於前項第9
    款之違規行為，採用固定或非固定式科學儀器取得證據資料
    證明者，於一般道路須至少於100 公尺，於高速公路、快速
    公路須至少於300 公尺前，明顯標示之。」，為道路交通管
    理處罰條例第7 條之2 第1 、2 、3 項所明文規定。查，國
    道3 號北上162.8 公里處設有「前有測速照相」之告示牌一
    節，有告示牌位置照片1 張附卷為憑（見本院卷第17頁），
    而上揭告示牌設立位置明顯，又無任何障礙物遮掩，且標示
    內容簡單明確，易為駕駛人所察知遵守，並無混淆不清之虞
    ，異議人為考領有合格駕駛執照之駕駛人，駕駛上開自小客
    車於上開路段行駛，本應依規定之速限行駛，且無不能注意
    上開告示之情。又異議人為雷射測速儀拍照之地點係在上開
    高速公路162.1 公里處，距離上開告示牌約700 公尺，業已
    符合前開須至少於300 公尺前設立告示牌之規定，異議人訛
    稱未設置告示牌等語云云，純屬推諉之詞，並不足採。
  (五)末按，行政處分以書面為之者，應記載：處分相對人之姓名
    、出生年月日、性別、身分證統一號碼、住居所或其他足資
    辨別之特徵；…處分機關及其首長署名、蓋章，該機關有代
    理人或受任人者，須同時於其下簽名。但以自動機器作成之
    大量行政處分，得不經署名，以蓋章為之。發文字號及年、
    月、日。表明其為行政處分之意旨及不服行政處分之救濟方
    法、期間及其受理機關，行政程序法第96條第1 項定有明文
    。查系爭裁決書係自動機器作成之大量行政處分，揆諸上開
    說明，得不經署名，以蓋章為之，而觀諸上開裁決書機關首
    長欄內蓋有「高雄市政府交通局局長」之印文，核與上開規
    定相符，上開裁決書係屬合法、有效之行政處分，委無疑義
    。異議人辯稱裁決書未經局長本人簽名或用印，不生效力等
    語云云，顯屬誤解，無足採信。
四、綜上所述，本件舉發機關係依據經雷達測速儀拍照採證舉發
    ，並無不當之處，異議人前揭所辯，均無可採。從而，原處
    分機關依法裁處罰鍰3,000 元，並記違規點數1 點，其處分
    自無違誤。是本件聲明異議為無理由，應予以駁回。
據上論斷，應依道路交通事件處理法第18條，裁定如主文。
中    華    民    國    99    年    11    月    26    日
                  交通法庭  法  官  林正忠
以上正本證明與原本無異。
如不服本裁定應於送達後5日內向本院提出抗告狀。
中    華    民    國    99    年    11    月    26    日
                            書記官  劉甄庭

司法院資訊處製作；財團法人民間司法改革基金會備份。
